【裁判字號】    90,簡上,105
【裁判日期】    900727
【裁判案由】    給付票款
【裁判全文】
臺灣臺中地方法院民事判決  九十年度簡上字第一０五號
    上訴人      乙○○
    訴訟代理人  黃秀花
    被上訴人    甲○○
右當事人間請求給付票款事件，上訴人對於民國九十年二月十二日本院臺中簡易庭八
十九年度中簡字第三八三０號第一審判決提起上訴，本院判決如左：
    主      文
原判決廢棄。
被上訴人第一審之訴駁回。
第一、二審訴訟費用由被上訴人負擔。
    事      實
甲、上訴人方面：
  一、聲明：如主文所示。
  二、陳述：除與原審判決書所載者相同茲予引用外，補稱：
      票據法第二十二條第一項規定，票據上之權利，對支票發票人自發票日起算，
      一年間不行使，因時效而消滅。被上訴人固執有上訴人簽發，付款人第一商業
      銀行豐原分行，發票日民國八十五年十二月三十一日，票號ＭＡ000000
      0號，面額新臺幣（下同）二十三萬七千元之支票一紙。惟上揭支票之發票日
      係八十五年十二月三十一日，被上訴人遲至八十九年八月二日始向法院請求核
      發支付命令，顯逾票據上權利之行使一年期間，業已罹於時效消滅。再者，上
      訴人並訂貨合約書之當事人，兩造間無債權債務之關係，縱有承攬工程之關係
      ，惟被上訴人請求工程款之時效，已逾二年時效。基上，為此提出消滅時效抗
      辯，並請求廢棄原判決及駁回被上訴人在第一審之訴。
  三、證據：援用原審之立證方法。
乙、被上訴人方面：
  一、聲明：駁回上訴。
  二、陳述：除與原審判決書所載者相同茲予引用外，補稱：炫懋實業有限公司（下
      稱炫懋公司）與訴外人羅文祺簽定訂貨合約書，被上訴人係炫懋公司之法定代
      理人，羅文祺交付上訴人簽發，並經其背書之上該支票與被上訴人，是上訴人
      為清償工程款而簽發支票交與被上訴人持有，而被上訴人於八十六年十二月底
      曾向本院聲請核發支付命令，足見該支票尚未罹於時效。
  三、證據：除援用原審之立證方法外，補提訂貨合約書影本一件為證。
    理      由
一、被上訴人起訴主張其執有上訴人簽發，付款人第一商業銀行豐原分行，發票日八
    十五年十二月三十一日，票號ＭＡ0000000號，面額二十三萬七千元之支
    票一紙（下稱系爭支票）。詎被上訴人於八十六年一月四日提示，竟遭退票，爰
    本於票據及工程款關係請求給付系爭票據票款。上訴人則以票據上之權利，對支
    票發票人自發票日起算，一年間不行使，因時效而消滅。而系爭支票之發票日為
    八十五年十二月三十一日，惟被上訴人遲至八十九年八月二日始請求法院核發支
    付命令，顯逾票據上權利之行使一年期間，而兩造間無債權債務之關係，縱有承
    攬工程之關係。惟被上訴人請求工程款之時效，已逾二年時效。基上，為此提出
    消滅時效抗辯，並請求廢棄原判決業已罹於時效消滅等語置辯。
二、按票據上之權利，對匯票承兌人及本票發票人，自到期日起算；見票即付之本票
    ，自發票日起算；三年間不行使，因時效而消滅。對支票發票人自發票日起算，
    一年間不行使，因時效而消滅，票據法第二十二條第一項定有明文。被上訴人主
    張其執有上訴人所簽發之系爭支票之事實，業據提出系爭支票及退票理由單等件
    為證，復為上訴人所不爭執，應堪信為真實。惟上訴人抗辯稱：被上訴人持有之
    系爭支票，其票據上之權利已罹於時效等語。是本件被上訴人得否行使系爭支票
    之權利，請求上訴人給付票款，應視系爭支票是否罹於時效而定。經查：系爭支
    票之票載發票日係八十五年十二月三十一日，於八十六年一月四日提示而遭退票
    在案，是被上訴人遲至發票日起一年即八十六年十二月三十一日前，應對上訴人
    請求行使票據上權利，其於八十九年八月二日向法院請求核發支付命令等事實，
    有支付命令聲請狀，附卷可稽，揆諸前揭說明，顯已逾票據上權利之行使一年期
    間。系爭支票之票款請求權業已罹於時效消滅甚明。從而，被上訴人自不得請求
    上訴人給付系爭支票之票款。至被上訴人雖主張於八十六年十二月底曾向本院聲
    請核發支付命令云云，惟至八十九年八月二日即聲請核發支付命令視為起訴時，
    亦逾票據上權利之行使一年期間。
三、次按承攬人之報酬及其墊款之請求權，因二年間不行使而消滅，民法第一百二十
    七條第七款定有明文。被上訴人雖主張上訴人因支付工程款，而簽發系爭支票交
    與被上訴人云云，惟上訴人否認之，被上訴人自應舉證以實其說，被上訴人固提
    出訂貨合約書為憑，惟該契約之當事人係炫懋公司及訴外人羅文祺，上訴人並非
    契約當事人，被上訴人依據該契約關係向上訴人請求工程款，於法未合。退步言
    ，縱使上訴人為上開契約之當事人，惟被上訴人遲至八十九年八月二日始向法院
    請求核發支付命令等情，既如前述，依據前開規定，亦逾二年之請求權期間，其
    工程款之請求權，已罹於時效消滅甚明。
四、綜上所陳，因系爭支票之請求權已罹於時效，被上訴人於原審起訴主張其持有上
    訴人所簽發之系爭支票，請求判決上訴人給付票款，為無理由，不能准許。原審
    未及詳究，而判命上訴人給付票款，自有違誤，上訴人上訴意旨指摘判決不當，
    求予廢棄改判，駁回被上訴人於原審之訴，即為有理由，爰予以廢棄改判如主文
    第二項所示。
五、本件判決之基礎已臻明確，兩造其餘聲明及攻擊防禦方法，均經斟酌，核與判決
    結果不生影響，爰不一一論述，併此敘明。
六、據上論結，本件上訴為有理由，依民事訴訟法第四百三十六條之一第三項、第四
    百五十條、第七十八條，判決如主文。
中      華      民      國    九十    年      七      月    二十七      日
                                     臺灣臺中地方法院民事第民一庭
~B審判長法官  王重吉
~B法      官  吳蕙玟
~B法      官  林洲富
右為正本係照原本作成。
不得上訴。
中      華      民      國    九十    年      七      月    二十七      日
~B法院書記官


司法院資訊處製作；財團法人民間司法改革基金會備份。
